臺灣雲林地方法院刑事裁定
110年度聲字第771號
聲  請  人  
即  受刑人  籃靜怡




上列聲明異議人即受刑人（戒治人）因違反毒品危害防制條例案
件，對於臺灣雲林地方檢察署檢察官之指揮執行（110年度戒執
一字第43號）聲明異議，本院裁定如下：
    主  文
聲明異議駁回。
    理  由
一、異議意旨如附件刑事聲明異議狀所示。
二、按受刑人或其法定代理人或配偶，以檢察官執行之指揮為不
    當者，得向諭知該裁判之法院聲明異議；法院並應就異議之
    聲明裁定之，刑事訴訟法第484條、第486條分別定有明文。
    又所稱「檢察官執行之指揮不當」，係指檢察官有積極執行
    指揮之違法及其執行方法有不當等情形而言，亦即，受刑人
    得向諭知該裁判之法院聲明異議者，以檢察官執行指揮不當
    者為限，必檢察官有積極執行指揮之違法或執行方法有不當
    等情形，始足當之。
三、經查：
　㈠聲明異議人前因施用第一、二級毒品，經本院以110年度毒聲
    字第143號裁定入勒戒處所實施觀察、勒戒，經法務部○○○○○
    ○○○○○民國110年8月24日中女戒衛字第11012001790號函暨檢
    附「有無繼續施用毒品傾向證明書」、「有無繼續施用毒品
    傾向評估標準紀錄表」評估後，認為有繼續施用之傾向，由
    本院依檢察官之聲請，以110年度毒聲字第403號裁定令入戒
    治處所強制戒治，並由臺灣雲林地方檢察署檢察官以110年
    度戒執一字第43號戒治處分執行指揮書執行上開強制戒治，
    目前聲明異議人仍在強制戒治執行中等情，業經本院調閱上
    開卷證核閱無誤。
　㈡聲明異議人依原評分標準，所得分數分別為：前科紀錄與行
    為表現（包含毒品犯罪相關司法紀錄、首次毒品犯罪年齡、
    其他犯罪相關紀錄、入所時尿液毒品檢驗及所內行為表現）
    25分、臨床評估（包含物質使用行為、多重毒品濫用、合法
    物質濫用、使用方式、使用年數、精神疾病共病及臨床綜合
    評估）42分、社會穩定度（包含工作及家庭）0分，依上開
    靜態、動態因子，受刑人總分合計67分（靜態因子合計57分
    ，動態因子合計10分），有法務部○○○○○○○○○○110年8月24日
    中女戒衛字第11012001790號函暨所附之有無繼續施用毒品
    傾向評估標準紀錄表及有無`繼續施用毒品傾向證明書附卷
    可參。
　㈢按勒戒處所應注意觀察受觀察、勒戒人在所情形，經醫師研
    判其有或無繼續施用毒品傾向後，至遲應於觀察、勒戒期滿
    之15日前，陳報該管檢察官，觀察勒戒處分執行條例第8條
    第1項亦定有明文。是依前揭法條規定，研判受觀察、勒戒
    人有無繼續施用毒品傾向者，係由勒戒處所內之專業醫師為
    之；又有無繼續施用毒品傾向之評估標準，並非完全以受觀
    察、勒戒人勒戒後之結果為準，勒戒前之各種情況，仍應作
    為評估之依據，而關於有無繼續施用毒品傾向之評估標準，
    係依具體個案之臨床實務及相關事證等情綜合判定，有其相
    當之專業依據及標準，且涉及專門醫學，又衡酌強制戒治之
    目的，係為協助施用毒品者戒斷毒品之心癮及身癮所為之一
    種保安處分類型，該評估標準係將與判斷有無繼續施用傾向
    之相關因素加以列舉及量化，適用於每一位受觀察、勒戒處
    分之人，具一致性、普遍性、客觀性，以利執法者判定受勒
    戒人有無繼續施用毒品傾向。是對於受觀察勒戒人有無繼續
    施用毒品之傾向，係由矯正機關及醫療人員共同依前述之評
    估標準，針對具體個案之臨床實務及相關事證等情為綜合判
    定，有其相當之專業依據，倘其評估由形式上觀察，並無違
    反評估標準，亦無擅斷或濫權等明顯不當之處，法院即應予
    尊重。本件聲明異議人於聲明意旨中雖載，其就「有無繼續
    施用毒品傾向評估標準紀錄表」中之「前科紀錄與行為表現
    之1毒品犯罪相關司法紀錄」欄，所為計分方式及判斷標準
    表示不服，請求重新評估。然前揭紀錄表乃勒戒處所之專業
    人員根據聲明異議人於勒戒處所中之表現，依有無繼續施用
    毒品傾向評估標準說明手冊所為之填載，此乃評估、觀察等
    保安處分執行機關之權限，本院應予尊重，若對此部分不服
    應循其他管道救濟，而非向本院聲明異議。
　㈣又聲明異議人固主張依110年3月26日實施之評估標準重新計
    分後，可能無繼續強制戒治之必要云云。惟法務部修正之「
    有無繼續施用毒品傾向評估標準紀錄表」及「有無繼續施用
    毒品傾向評估標準評分說明手冊」（於110年3月26日實施）
    ，係針對「前科紀錄與行為表現」評分項目之第1題及第3題
    之計分方式修正如下：⑴第1項「毒品犯罪相關司法紀錄」計
    分方式修正為每筆（次）5分，總分上限為10分；⑵第3項「
    其他犯罪相關紀錄」計分方式修正為每筆（次）2分，總分
    上限為10分，其餘評估項目計分方式則無修正。且依上開評
    分說明手冊之記載，每一評分大項皆有靜態因子及動態因子
    ，先以靜態因子分數評分，靜態因子分數總分在60分（含）
    以上為「有繼續施用毒品傾向」；60分以下，與動態因子分
    數相加，如果總分在60分（含）以上，為「有繼續施用毒品
    傾向」。本件聲明異議人原經法務部○○○○○○○○○○評估作成之
    「有無繼續施用毒品傾向評估標準紀錄表」所載評分項目及
    各項得分已如上述，倘依上開修正後之評估標準重新計分，
    其中「毒品犯罪相關司法紀錄」項目有7筆，每筆（次）5分
    ，總計為35分，已超過上限10分，改以10分計算、「其他犯
    罪相關紀錄」有7筆，每筆（次）2分，總計為14分，已超過
    上限10分，改以10分計算，其餘項目計分均不變，靜態、動
    態因子，受處分人總分相加總合計仍為67分（靜態因子合計
    57分，動態因子合計10分），由此觀之，該份紀錄表所依據
    之評分項目及各項得分乃係以修正後之計分方式為之評估，
    因而所得之結果並無二致。故而聲明異議人主張依上開修正
    後之評估標準，檢察官不應繼續執行強制戒治處分，難認有
    理由。
　㈤從而，檢察官所為之執行指揮並無何違法或不當之處，本件
    聲明異議為無理由，應予駁回。　
四、據上論斷，依刑事訴訟法第486條裁定如主文。
中　　華　　民　　國　　110 　年　　10　　月　　19　　日
                  刑事第一庭  法  官  張文俊
以上正本證明與原本無異。
如不服本裁定，應於收受送達後5日內向本院提出抗告狀。
                              書記官  黃佑怡
中　　華　　民　　國　　110 　年　　10　　月　　19　　日